臺灣高等法院刑事判決　　　　　　　 96年度交上易字第240號
上　訴　人　臺灣臺北地方法院檢察署檢察官
士　訴　人
即　被　告　甲○○
上列上訴人因被告業務過失傷害案件，不服臺灣台北地方法院96
年度交易字第177號，中華民國96年6月5日第一審判決（起訴案
號：臺灣台北地方法院檢察署96年度調偵字第73號），提起上訴
，本院判決如下：
    主  文
原判決撤銷。
甲○○從事業務之人，因業務上之過失傷害人，處拘役貳拾日，
如易科罰金，以銀元參佰元即新臺幣玖佰元折算壹日，減為拘役
拾日，如易科罰金，以銀元參佰元即新臺幣玖佰元折算壹日。
    事  實
一、甲○○係計程車司機，為從事駕駛業務之人，於民國95年6
    月16日22時許，駕駛280-CZ號營業小客車（以下簡稱周車）
    ，沿臺北巿中山區○○○路由西向東行駛，途經臺北巿中山
    區○○路與民生東路口欲右轉松江路，適乙○○騎乘AEJ-16
    9號重機車（以下簡稱劉車）由西向東直行，甲○○應注意
    能注意其轉彎車應讓直行車先行，竟疏未注意，致周車撞及
    劉車，致劉某左膝擦挫傷，甲○○於肇事後，主動報警處理
    ，於警員到場處理時，向警員自首犯罪接受裁判。
二、案經乙○○訴由臺北巿政府警察局中山分局報請臺灣臺北地
    方法院檢察署檢察官偵查起訴。
    理  由
一、按刑事訴訟法第273條之1第1項規定，除被告所犯為死刑、
    無期徒刑、最輕本刑為3年以上有期徒刑之罪、或高等法院
    管轄第一審案件者外，於審判期日前之程序進行中，被告先
    就被訴事實為有罪之陳述時，審判長得告知被告簡式審判程
    序之旨，並聽取當事人、代理人、辯護人及輔佐人之意見後
    ，裁定進行簡式審判程序。經查，本件被告甲○○被訴過失
    傷害一案，非前開不得進行簡式審判程序之案件，經被告於
    本院審理時就被訴事實為有罪之陳述，且經本院告知被告簡
    式審判程序之旨，聽取被告及檢察官之意見後，爰依上開刑
    事訴訟法第273條之1之規定，當庭裁定改依簡式審判程序審
    判之，合先敘明。
二、訊據被告甲○○就其有於前述時、地右轉時撞及告訴人，並
    使告訴人受有上述損害之事實，已於偵訊、原審及本院審理
    時坦承不諱；核與告訴人於警、偵訊時指述之情節相符。且
    案發當時之光線為日間自然光、天候晴、路面鋪設柏油、乾
    燥、無缺陷、無障礙物且視距良好，行車管制號誌正常乙節
    ，有道路交通事故現場圖、道路交通事故調查報告表(一)、(二)
    、道路交通事故補充資料表各1份存卷可查，可見被告當時
    並無不能注意之情形。至告訴人乙○○因本件車禍受有左膝
    擦挫傷之傷害，有馬偕紀念醫院出具之甲種診斷證明書1紙
    附卷可稽。此外，復有現場及雙方車損照片共7張存卷可考
    ，足見被告前開自白確與事實相符，應堪採信。又臺北市政
    府警察局交通警察大隊初步分析研判結果，亦認被告轉彎車
    未讓直行車先行，為肇事原因，有該隊事故肇事原因初步分
    析研判表一份附卷為憑，益見本件車禍確因被告之過失所肇
    致。又告訴人因為上述車禍，方受有如上所述之傷害，則上
    開傷害與被告之過失行為間，具有相當因果關係存在，亦屬
    明確。末查，被告於本件車禍發生後，親自電話報警，並報
    明其姓名、地點，請警方前往處理，有交通事故肇事人自首
    情形紀錄表1份存卷可查，可知被告已符合自首之規定。綜
    上所述，本件事證明確，被告犯行堪以認定，應予依法論科
    。
二、查刑法部分條文業於94年1月7日修正，94年2月2日公布，於
    被告行為後之95年7月1日施行，現行刑法第2條第1項規定：
    「行為後法律有變更者，適用行為時之法律。但行為後之法
    律有利於行為人者，適用最有利於行為人之法律。」，上開
    規定乃與刑法第1條罪刑法定主義契合，而貫徹法律禁止溯
    及既往原則，係規範行為後法律變更所生新舊法律比較適用
    之準據法，是刑法第2條本身雖經修正，但刑法第2條既屬適
    用法律之準據法，本身尚無比較新舊法之問題，應一律適用
    裁判時之現行刑法第2條規定以決定適用之刑罰法律，先予
    辨明。又本次刑法修正之比較新舊法，應就罪刑有關之共犯
    、未遂犯、想像競合犯、牽連犯、連續犯、結合犯、以及累
    犯加重、自首減輕暨其他法定加減原因（如身分加減）與加
    減例等一切情形，綜其全部罪刑之結果而為比較，最高法院
    95年5月23日95年度第8次刑事庭會議決議可資參照。
(一)刑法第284條第2項前段業務過失傷害罪，法定刑為1年以下
    有期徒刑、拘役或1千元以下罰金，有罰金刑之規定，且並
    無在72年6月26日後有所修正。而刑法第33條第5款修正為：
    「主刑之種類如下：五、罰金：新臺幣1千元以上，以百元
    計算之」，與被告行為時之罰金罰鍰提高標準條例第1條前
    段規定之提高倍數10倍及修正前刑法第33條第5款規定之罰
    金最低額1元相比較，修正後之法律，將刑法第284條第2項
    前段之業務過失傷害罪所得科處之罰金刑最低額，提高為新
    臺幣1千元，因此，比較上述修正前、後之刑罰法律，自以
    被告行為時刑法第33條第5款科處罰金刑之法律較有利於被
    告。另95年6月14日刑法施行法增訂第1條之1規定：「中華
    民國94年1月7日刑法修正施行後，刑法分則編所定罰金之貨
    幣單位為新臺幣。94年1月7日刑法修正時，刑法分則編未修
    正之條文定有罰金者，自94年1月7日刑法修正施行後，就其
    所定數額提高為30倍。但72年6月26日至94年1月7日新增或
    修正之條文，就其所定數額提高為3倍」，比較修正後刑法
    施行法第1條之1與罰金罰鍰提高標準條例第1條，就上開業
    務過失傷害罪罰金刑之最高額度規定均屬相同，並非刑罰法
    令之變更，無刑法第2條第1項比較新舊法之適用，應適用裁
    判時之刑法施行法第1條之1第1項、第2項前段（最高法院95
    年度第21次刑事庭會議決議參照）。
(二)被告行為時之刑法第41條第1項前段規定：「犯最重本刑為5
    年以下有期徒刑以下之刑之罪，而受6個月以下有期徒刑或
    拘役之宣告，因身體、教育、職業、家庭之關係或其他正當
    事由，執行顯有困難者，得以（銀元）1元以上3元以下折算
    1日，易科罰金。」。而被告行為時之易科罰金折算標準，
    依修正前罰金罰鍰提高標準條例第2條規定（現已刪除），
    就其原定數額提高為1百倍折算1日，是本案被告行為時之易
    科罰金折算標準，應以銀元1百元至3百元即新臺幣3百元至9
    百元折算為1日。惟被告行為後新法第41條第1項前段修正為
    ：「犯最重本刑為5年以下有期徒刑以下之刑之罪，而受6個
    月以下有期徒刑或拘役之宣告者，得以新臺幣1千元、2千元
    或3千元折算1日，易科罰金。」。比較修正前後之易科罰金
    折算標準，以修正前之規定較有利於被告。
(三)關於自首之規定，修正前刑法第62條規定：「對於未發覺之
    罪自首而受裁判者，減輕其刑。但有特別規定者，依其規定
    。」，新法則修正為：「對於未發覺之罪自首而受裁判者，
    得減輕其刑。但有特別規定者，依其規定。」，從而，新法
    將舊法規定之「必減輕其刑」，修正為「得減輕其刑」，比
    較上開規定，自以修正前刑法關於自首之規定對被告有利。
(四)綜合上述各條文修正前、後之比較，自應整體適用被告行為
    時之法律，對被告較為有利。
三、按汽車駕駛人若係基於社會生活上之地位，反覆執行駕駛汽
    車之事務，因其從事之駕駛工作，乃隨時可致他人身體生命
    於危險之行為，並係具有繼續、反覆行使該行為之地位，因
    此自應負有注意俾免他人於危險之特別注意義務。故不問其
    駕車當時之目的為何，均應認為該駕駛行為係其業務之範圍
    ，有最高法院75年台上字第1685號判例可資參照。本案被告
    甲○○平日係以駕駛計程車為業，自屬從事駕駛業務之人。
    故核被告所為，係犯刑法第284條第2項前段之業務過失傷害
    罪。被告於肇事後，在有偵查犯罪職權之公務員知悉前，即
    向員警表明其為肇事者而自首並接受裁判，已如前述，自應
    依修正前刑法第62條前段之規定減輕其刑。原審予以被告論
    罪科刑，固非無見，惟查：(一)中華民國96年罪犯減刑條例已
    於96年7月16日施行，本件被告犯罪時間為中華民國96年4月
    24 日以前，悉合於減刑條件，原審未及審酌上開減刑條例
    之施行予以減刑，即有未當。(二)原判決就易科罰金部分，經
    新舊法比較後適用舊法，惟於據上論斷欄漏未引用修正前罰
    金罰鍰提高標準條例第1條前段、第2條，亦有未合。被告上
    訴意旨請求從輕量刑；公訴人據告訴人乙○○之請求，以被
    告尚未與告訴人達成和解，毫無悔意，原審量刑仍嫌輕縱為
    由，提起上訴，皆係對原審適法範圍裁量權而為爭執，惟原
    審就量刑部分，已審酌被告之各種犯罪情狀，並無明顯失出
    ，上訴均無理由。惟原判決既有上揭可議之處，即屬無可維
    持，應由本院予以撤銷改判。爰審酌被告之過失情節，告訴
    人所受之傷勢輕微，以及被告於犯罪後坦承犯行，表示悔意
    再表示願意賠償告訴人損失，然告訴人多次藉詞不願和解並
    無法提供醫療收據及關於本件而支出費用之單據等一切情狀
    ，量處如主文第2項所示之刑，並依中華民國96年罪犯減刑
    條例第2條第1項第3款規定減刑二分之一及諭知易科罰金之
    折算標準。
據上論斷，應依刑事訴訟法第369條第1項前段、第364條、第299
條第1項前段、第273條之1第1項，刑法第2條第1項前段、第284
條第2項前段，修正前刑法第62條前段、第41條第1項前段，修正
前罰金罰鍰提高標準條例第1條前段、第2條，刑法施行法第1條
之1，中華民國96年罪犯減刑條例第2條第1項第3款、第7條、第9
條，判決如主文。
本案經檢察官游明仁到庭執行職務。
中　　華　　民　　國　　96　　年　　8 　　月　　22　　日
　　　　　　　　　刑事第十五庭審判長法　官  吳昭瑩
　　　　　　　　　　　　　　　　    法　官  李釱任
　　　　　　 　 　　　　　　　　　　法　官  蘇隆惠
以上正本證明與原本無異。
不得上訴。
                                    書記官  吳玉華
中　　華　　民　　國　　96　　年　　8 　　月　　22　　日
附錄本案論罪科刑法條全文：
刑法第284條
因過失傷害人者，處6月以下有期徒刑、拘役或5百元以下罰金，
致重傷者，處1年以下有期徒刑、拘役或5百元以下罰金。
從事業務之人，因業務上之過失傷害人者，處1年以下有期徒刑
、拘役或1千元以下罰金，致重傷者，處3年以下有期徒刑、拘役
或2千元以下罰金。
